臺灣花蓮地方法院民事裁定　　　　　　 100年度監宣字第66號
聲　請　人　陳義順
相　對　人　陳維金
利害關係人　陳月霞
上列聲請人對於相對人聲請監護宣告事件，本院裁定如下：
    主  文
宣告陳維金（男、民國○○年○月○○日生、身分證統一編號：Ｚ0000
00000號）為受監護宣告之人。
指定陳義順（男、民國○○年○○月○日生、身分證統一編號：Ｚ0000
00000號）為受監護宣告人陳維金之監護人。
選定陳月霞（女、民國○○年○月○○日生、身分證統一編號：Ｚ0000
00000號）為會同開具財產清冊之人。
聲請費用新臺幣壹仟元由受監護宣告之人負擔。
    理  由
一、本件聲請意旨略以：聲請人陳義順之父即相對人陳維金因車
    禍致頭部外傷併雙側慢性硬膜下血腫及積液等症狀，呈現植
    物人狀態，至今毫無起色，目前在家中休養，現已不能為（
    受）意思表示或辨識其效果，為此依民事訴訟法第597條以
    下之規定，聲請宣告相對人為受監護宣告之人，併選定聲請
    人為受監護宣告之人陳維金之監護人、利害關係人即相對人
    女兒陳月霞為會同開具財產清冊之人等語，並提出戶籍謄本
    、慈濟綜合醫院診斷證明書、玉里榮民醫院診斷證明書、親
    屬關係系統表、同意書、印鑑證明等件為證。
二、按對於因精神障礙或其他心智缺陷，致不能為意思表示或受
    意思表示，或不能辨識其意思表示之效果者，法院得因本人
    、配偶、四親等內之親屬、最近一年有同居事實之其他親屬
    、檢察官、主管機關或社會福利機構之聲請，為監護之宣告
    ，民法第14條第1項定有明文。經查，本院在鑑定人即行政
    院退除役官兵輔導委員會玉里榮民醫院（下稱玉里榮民醫院
    ）醫師葉紅秀前訊問相對人，審驗相對人之心神狀況，其經
    叫喚均無反應，且依該院函覆之鑑定報告書略以：（一）精
    神疾病史：陳員無精神疾病史，也無精神科看診紀錄。（二
    ）以往病史及家族病史：陳員有糖尿病史，於100年4月發生
    車禍，造成硬腦膜下出血，並接受氣切，長期臥床迄今，仰
    賴鼻胃管及尿管。其父母及手足均無精神疾病史。（三）精
    神狀態檢查：陳員平躺於床，口中插著鼻胃管，脖子上有氣
    切傷口，自然呼吸。其多數時候閉目，偶爾自動張開眼睛或
    打哈欠，但對叫喚多數時候不理，偶爾張開眼睛時眼神茫然
    ，因為氣切無法言語，但亦未發出任何聲音或對問題以手勢
    或點頭搖頭反應。（四）結論：陳員因頭部受傷，造成硬腦
    膜下出血，已經半年無法言語及無基本生活功能，至今無好
    轉跡象。依病史及目前精神狀態檢查，診斷為腦傷引起之器
    質性精神症，完全不能為意識表示。鑑定結果：因器質性精
    神症，認為有精神障礙或其他心智缺陷，完全不能為意思表
    示或受意思表示或辨識其意思表示效果之能力，半年來無好
    轉跡象，未來是否回復難預測。有本院訊問筆錄1份及玉里
    榮民醫院100年10月31日玉醫醫字第1000010162號函暨所附
    精神鑑定報告書1件在卷可參。堪認相對人陳維金確因精神
    障礙，致其不能為意思表示或受意思表示或辨識其意思表示
    之效果。又查聲請人係相對人之長子，業有戶籍謄本1份在
    卷可考，是本件聲請，核與法相符，為有理由，應予准許，
    爰宣告陳維金為受監護宣告之人。
三、次按受監護宣告之人應置監護人。又法院為監護之宣告時，
    應依職權就配偶、四親等內之親屬、最近一年有同居事實之
    其他親屬、主管機關、社會福利機構或其他適當之人選定一
    人或數人為監護人，並同時指定會同開具財產清冊之人。法
    院為前項選定及指定前，得命主管機關或社會福利機構進行
    訪視，提出調查報告及建議。監護之聲請人或利害關係人亦
    得提出相關資料或證據，供法院斟酌。又法院選定監護人時
    ，應依受監護宣告之人之最佳利益，優先考量受監護宣告之
    人之意見，審酌一切情狀，並注意下列事項：一受監護宣告
    之人之身心狀態與生活及財產狀況。二受監護宣告之人與其
    配偶、子女或其他共同生活之人間之情感狀況。三監護人之
    職業、經歷、意見及其與受監護宣告之人之利害關係。四法
    人為監護人時，其事業之種類與內容，法人及其代表人與受
    監護宣告之人之利害關係，民法第1110條、第1111條、第11
    11條之1分別定有明文。經查：聲請人為相對人之長子，有
    戶籍謄本在卷可稽。又本院依職權函請花蓮縣政府委託社團
    法人花蓮縣兒童暨家庭關懷協會進行訪視，據函覆略以：聲
    請人此次聲請監護宣告之動機是為處理相對人車禍後之訴訟
    事宜及申請保險理賠，其為相對人各項醫療與生活事宜的主
    要照護者之一，為家族推派出之監護人選。聲請人為相對人
    長子，相對人於今年4月發生車禍，在慈濟醫院住院治療3個
    月，之後由聲請人接回家中照顧，為此，聲請人將房間整修
    改建，根據醫囑購買相關醫療設備，家中浴室及地板也整修
    成無障礙環境，聲請人在硬體方面的細節注意；相對人之環
    境整潔、房間光線明亮，空氣清新無異味，相對人本人所躺
    臥者為特製水床，整個人看起來清爽乾淨。整體而言，聲請
    人在照顧相對人方面，有諸多用心與努力。相對人有四名子
    女，子女和相對人之間關係親密，相對人於慈濟醫院住院治
    療時，大都是由住在花蓮吉安之次子就近照顧，現在出院回
    到玉里則由聲請人接至家中照顧，相對人長女及么子也都住
    在玉里，常致聲請人家中走動關心，孫子女亦會關心相對人
    。相對人目前癱瘓在床，呈現植物人狀態，與外界無法溝通
    、無法自理一切事務，相對人醫療及生活相關事宜大都由聲
    請人主要負責，處理初步評估聲請人與其手足有實質照料及
    陪伴。聲請人為相對人之長子，本件聲請係為辦理相對人之
    保險理賠，在理解監護宣告之意義後，即明白擔任監護人之
    重要性，認為身為相對人之長子，理應擔任其責，且認為自
    己身心狀態佳，無不適任之理由。以相對人實際生活情況等
    面向評估，聲請人適任監護人無明顯不當，建議由聲請人陳
    義順任監護人，鑑請參酌其他監護人選意見及客觀事實條件
    ，進行監護人裁定，又經過家族會議討論同意，建議由相對
    人之長女陳月霞為會同開具財產清冊之人等情，有該協會10
    0年10月27日花兒家受第1000051號函暨所附個案訪視報告1
    份在卷可考。本院參酌上揭資料，認聲請人為受監護宣告人
    之長子，係相對人自發生意外後迄今有實際照顧相對人，而
    利害關係人為相對人之長女，亦協助並支持聲請人照顧相對
    人，相對人受照護情況良好，且相對人之子女均同意由聲請
    人及利害關係人陳月霞分別擔任監護人及會同開具財產清冊
    之人，因此認由聲請人負責養護及照顧相對人並管理其財產
    ，應能符合相對人之最佳利益，爰選定聲請人為相對人之監
    護人，併指定利害關係人為會同開具財產清冊之人。又依民
    法第1113條準用同法第1099條之規定，於監護開始時，監護
    人陳義順對於受監護宣告人陳維金之財產，應會同陳月霞，
    於2個月內開具財產清冊，並陳報法院，併此敘明。
四、依民事訴訟法第608條第1項裁定如主文。
中    華    民    國   100    年    11    月    18    日
                   家事法庭     法  官  陳月雯
正本係照原本作成。
如不服本裁定關於選定監護人及指定會同開具財產清冊之人等部
分，應於送達後10日內向本院提出抗告狀，並繳納抗告費新臺幣
1千元；其餘關於宣告監護之部分，不得抗告。
中    華    民    國  100    年    11    月    18     日
                                書記官  陳蓮茹